臺灣彰化地方法院刑事裁定　　　　　　　 96年度聲字第489號
聲　請　人　臺灣彰化地方法院檢察署檢察官
受　刑　人　甲○○
上列聲請人因受刑人數罪併罰有二裁判以上，聲請定其應執行之
刑（96年度執聲字第265號），本院裁定如下：
    主  文
甲○○因妨害公務等貳罪，所處各如附件所載之刑，應執行有期
徒刑伍月，如易科罰金，以銀元佰元折算壹日。
    理  由
一、查刑法業於民國94年2 月2 日修正公布，受刑人甲○○行為
    後，修正刑法於95年7 月1 日起生效施行，其中如附表所示
    之條文業已修正。按行為後法律有變更者，適用行為時之法
    律，但行為後之法律有利於行為人者，適用最有利於行為人
    之法律，修正後刑法第2 條第1 項定有明文。此條規定係規
    範行為後法律變更所生新舊法律比較適用之準據法，本身尚
    無新舊法比較之問題，於新法施行後，應一律適用新法第2
    條第1 項之規定，為「從舊從輕」之比較。再按本次法律變
    更，依刑法第51條定應執行刑時，裁判確定前犯數罪，其中
    一罪在新法施行前者，亦同（最高法院95年5 月23日95年度
    第8 次刑庭會議決議參照），即亦應為新舊法比較，其比較
    理由及結果均詳如附表，先予敘明。
二、按裁判確定前犯數罪者，併合處罰之；數罪併罰有二裁判以
    上宣告多數有期徒刑者，於各刑中之最長期以上，各刑合併
    之刑期以下，定其應執行之刑期，刑法第50條、第51條第5
    款前段（修正前）、第53條規定甚明。另按犯最重本刑為5
    年以下有期徒刑以下之刑之罪，而受6 個月以下有期徒刑或
    拘役之宣告，因身體、教育、職業、家庭之關係或其他正當
    事由，執行顯有困難者，得以1 元以上3 元以下折算1 日，
    易科罰金。但確因不執行所宣告之刑，難收矯正之效，或難
    以維持法秩序者，不在此限。併合處罰之數罪，均有前項情
    形，其應執行之刑逾6 月者，亦同，刑法第41條（修正前）
    定有明文。
三、又按裁判確定前犯數罪而併合處罰之案件，有二以上之裁判
    ，應依刑法第51條第5 款至第7 款定應執行之刑時，最後事
    實審法院即應據該院檢察官之聲請，以裁定定其應執行之刑
    ，殊不能因數罪中之一部分犯罪之刑業經執行完畢，而認檢
    察官之聲請為不合法，予以駁回（最高法院47年臺抗字第2
    號判例要旨參照）。至已執行部分當不能重複執行，應由檢
    察官於指揮執行時扣除之，此與定應執行之刑之裁定無涉。
四、受刑人甲○○因妨害公務等2 罪，經國防部中部地方軍事法
    院及本院先後判處如附件所示之刑確定在案，此有臺灣高等
    法院被告前案紀錄表及如附件所示之判決各1 份在卷可查，
    茲檢察官聲請定其應執行之刑，本院審核認聲請為正當，依
    前揭規定，應定其應執行之刑，如主文所示。至前揭已執行
    部分當不能重複執行，應由檢察官於指揮執行時扣除之，附
    此敘明。
據上論結，爰依刑事訴訟法第477 條第1 項，刑法第2 條第1 項
前段、第53條、第51條第5 款（修正前）、第41條第1 項前段（
修正前），罰金罰鍰提高標準條例第2 條（修正前），裁定如主
文。
中　　華　　民　　國　　96　　年　　3 　　月　　19　　日
                  刑事第八庭          法　官    唐中興
以上正本證明與原本無異。
如不服本裁定，應於裁定送達後五日內向本院提出抗告狀 (須附
繕本 )。
中　　華　　民　　國　　96　　年　　3 　　月　　19　　日
                                      書記官    施惠卿
【附表】：
┌──┬───────┬───────┬───────┬────┬────┬──┐
│條號│  舊法規定    │   新法規定   │   比較理由   │比較依據│比較結果│備考│
│    │              │              │              │        │何者對行│    │
│    │              │              │              │        │為人有利│    │
├──┼───────┼───────┼───────┼────┼────┼──┤
│刑法│犯最重本刑為5 │犯最重本刑為5 │新法刪除舊法宣│刑法第2 │舊法    │    │
│第41│年以下有期徒刑│年以下有期徒刑│告易科罰金時，│條第1項 │        │    │
│條第│以下之刑之罪，│以下之刑之罪，│，需具備「因身│前段    │        │    │
│1 項│而受6 個月以下│而受6 個月以下│體、教育、職業│        │        │    │
│    │有期徒刑或拘役│有期徒刑或拘役│或家庭之關係或│        │        │    │
│    │之宣告，因身體│之宣告者，得以│其他正當事由，│        │        │    │
│    │、教育、職業、│新臺幣1000元、│，執行顯有困難│        │        │    │
│    │家庭之關係或其│2000元或3000元│者」之限制，似│        │        │    │
│    │他正當事由，執│折算1 日，易科│以新法對行為人│        │        │    │
│    │行顯有困難者，│罰金。但確因不│有利；惟觀今司│        │        │    │
│    │得以1 元以上3 │執行所宣告之刑│法實務對於被害│        │        │    │
│    │元以下折算1 日│，難收矯正之效│人是否宣告得易│        │        │    │
│    │，易科罰金。但│，或難以維持法│科罰金，實無以│        │        │    │
│    │確因不執行所宣│秩序者，不在此│「因身體、教育│        │        │    │
│    │告之刑，難收矯│限。          │ 、職業或家庭 │        │        │    │
│    │正之效，或難以│              │之關係或其他正│        │        │    │
│    │維持法秩序者，│              │當事由，執行顯│        │        │    │
│    │不在此限。    │              │有困難者」等情│        │        │    │
│    │（罰金罰緩提高│              │情狀為考量。而│        │        │    │
│    │標準條例第2 條│              │易科罰金折算標│        │        │    │
│    │前段：依刑法第│              │準已由銀元100 │        │        │    │
│    │41條易科罰金或│              │、200、300元即│        │        │    │
│    │第42條第2 項易│              │新臺幣300 、60│        │        │    │
│    │服勞役者，均就│              │0 、900 元，提│        │        │    │
│    │其原定數額提高│              │高為以新臺幣10│        │        │    │
│    │為100 倍折算1 │              │00 元 、2000元│        │        │    │
│    │日）。        │              │、3000元折算1 │        │        │    │
│    │              │              │日，綜合觀之，│        │        │    │
│    │              │              │舊法對行為人較│        │        │    │
│    │              │              │為有利。      │        │        │    │
├──┼───────┼───────┼───────┼────┼────┼──┤
│刑法│宣告多數有期徒│宣告多數有期徒│新法為兼顧數罪│刑法第2 │舊法    │    │
│第51│刑者，於各刑中│刑者，於各刑中│併罰及單純數罪│條第1項 │        │    │
│條第│之最長期以上，│之最長期以上，│之區別，及刑罰│前段    │        │    │
│5款 │各刑合併之刑期│各刑合併之刑期│衡平原則，乃對│        │        │    │
│    │以下，定其刑期│以下，定其刑期│於有期徒刑合併│        │        │    │
│    │。但不得逾20年│。但不得逾30年│定應執行刑之上│        │        │    │
│    │。            │。            │限予以提高至30│        │        │    │
│    │              │              │年，與舊法上限│        │        │    │
│    │              │              │20年相比較，受│        │        │    │
│    │              │              │刑人行為後之新│        │        │    │
│    │              │              │法顯不利於受刑│        │        │    │
│    │              │              │人，自應適用行│        │        │    │
│    │              │              │為時之舊法。  │        │        │    │
│    │              │              │              │        │        │    │
├──┴───┬───┼───────┴───────┴────┴────┴──┤
│整體比較結果│舊法  │依前揭說明，應以舊法有利於受刑人。                      │
│            │      │                                                        │
└──────┴───┴────────────────────────────┘
